臺灣彰化地方法院刑事判決　　　　　　　100年度訴字第890號
公　訴　人　臺灣彰化地方法院檢察署檢察官
被　　　告　蔡勝凱
上列被告因違反藥事法案件，經檢察官提起公訴（100 年度偵字
第5118號），經本院合議庭裁定由受命法官獨任進行簡式審判程
序，茲判決如下：
    主  文
蔡勝凱明知為禁藥而轉讓，累犯，處有期徒刑玖月。扣案之ZIKO
M 廠牌行動電話壹支（內含門號０九三六—二八四八六七號晶片
卡壹張）沒收。
    犯罪事實
一、蔡勝凱曾於民國97年間因竊盜案件，經本院以97年度易字第
    1264號刑事判決判處有期徒刑7 月確定，經移送執行，並於
    98年5 月13日因縮短刑期執行完畢。詎其仍不知悔改，明知
    甲基安非他命屬毒品危害防制條例第2 條第2 項第2 款規定
    之第2 級毒品，非經許可，不得轉讓；亦明知甲基安非他命
    業經行政院衛生署公告列入禁藥管理，屬禁藥之1 種，竟基
    於轉讓禁藥即第2 級毒品甲基安非他命之犯意，於100 年5
    月18日下午2 時2 分，利用內裝門號0936—284867【起訴書
    誤載為0932—84867 】號晶片卡1 張之ZIKOM 廠牌行動電話
    與友人謝俊忠使用門號0983—282940號行動電話聯絡後，謝
    俊忠遂於100 年5 月18日下午2 時22分，至蔡勝凱位於彰化
    縣二水鄉○○路71號住處與蔡勝凱會面，由蔡勝凱無償轉讓
    微量不足0.5 公克之第2 級毒品甲基安非他命即總淨重未達
    淨重10公克之甲基安非他命予謝俊忠1 次。嗣經警方據報，
    並由臺灣彰化地方法院檢察署檢察官向本院聲請核准對蔡勝
    凱持用上開行動電話門號施以通訊監察後，復於100 年6 月
    7 日上午6 時30分，持本院核發之搜索票，至蔡勝凱位於上
    址住處搜索，並扣得其所有供聯絡轉讓甲基安非他命所用之
    ZIKOM 廠牌行動電話1 支（內裝門號0936—284867號晶片卡
    1 張）、與本案無關之行動電話晶片卡3 張，而查獲上情。
二、案經彰化縣警察局田中分局報請臺灣彰化地方法院檢察署檢
    察官偵查起訴。
    理  由
一、本案被告蔡勝凱所犯係死刑、無期徒刑、最輕本刑為3 年以
    上有期徒刑以外之罪，其於準備程序就前揭被訴事實為有罪
    之陳述，經受命法官告知簡式審判程序之旨，並聽取其與公
    訴人之意見後，本院認無不得或不宜改依簡式審判程序進行
    之處，爰依刑事訴訟法第273 條之1 第1 項、第284 條之1
    ，裁定本案由受命法官獨任進行簡式審判程序，合先敘明。
二、上開犯罪事實，業據被告分別於警詢、偵查中及本院審理時
    ，均坦承不諱，核與證人謝俊忠分別於警詢中陳述、於偵訊
    中具結證述內容相符（參見臺灣彰化地方法院檢察署100 年
    度偵字第5118號偵查卷宗第22頁至第24頁），並有通訊監察
    譯文、指認犯罪嫌疑人相片紀錄表、本院100 年聲監字第36
    1 號通訊監察書及電話附表各1 份（參見臺灣彰化地方法院
    檢察署100 年度偵字第5118號偵查卷宗第25、26、48、50頁
    、第89頁至第92頁）、詮昕科技股份有限公司100 年6 月16
    日報告編號00000000號濫用藥物尿液檢驗報告及委託檢驗尿
    液代號與真實姓名對照認證單各1 份（參見本院卷宗）附卷
    可參，爰審酌證人謝俊忠與被告間並無仇恨嫌隙，在客觀上
    並無虛詞誣陷被告之必要；且被告使用門號0936—284867號
    行動電話，經警方依本院核發通訊監察書對被告施以通訊監
    察，亦發現證人謝俊忠確有以其所使用門號0983—282940號
    行動電話撥打予被告並與被告聯繫等情，雖觀諸證人謝俊忠
    與被告通話內容僅有與被告約定地點，而未均明確提及轉讓
    毒品之名稱及數量等情，然審酌國內對於轉讓毒品、禁藥、
    偽藥者科以高度刑責，衡情一般供毒者為避免遭警方監聽查
    緝，而於通訊中少有逕以「毒品」、「甲基安非他命」等名
    稱或相近用語稱之，而幾乎均以暗語或彼此有默契之含混語
    意而為溝通，是警方合法執行通訊監察所得內容中，雖雙方
    未明示轉讓禁藥即第2 級毒品甲基安非他命，苟無違背經驗
    法則及論理法則，仍得據以認定毒品甲基安非他命轉讓行為
    之存在。另觀諸證人謝俊忠分別於警詢及偵訊中，對於轉讓
    甲基安非他命之方式等相關細節性事項，核與被告分別於警
    詢、偵訊中及本院審理中之自白內容相符，且相當明確，故
    證人謝俊忠此部分證詞並無瑕疵，確非虛捏之詞，應可採信
    。是被告確有於上揭時、地，無償轉讓甲基安非他命之事實
    ，當堪認定。綜上所述，被告分別於警詢、偵訊或本院審理
    中之自白，核與上揭事證相符，足堪採信，本案事證明確，
    被告所為上揭犯行，應堪認定。
三、按甲基安非他命屬毒品危害防制條例第2 條第2 項第2 款所
    規定之第2 級毒品，不得非法持有或轉讓。又按安非他命類
    藥品，業經行政院衛生署於69年12月8 日以衛署藥字第3011
    24號公告列入藥物藥商管理法（已於82年2 月5 日修改法規
    名稱為藥事法）第16條（即現行藥事法第22條）第1 款之禁
    藥管理，禁止輸入、製造，並自70年6 月1 日起禁止販賣，
    於75年7 月11日再以衛署藥字第597627號公告禁止使用在案
    ，並於79年10月9 日以衛署藥字第904142號公告列入麻醉藥
    品管理，嗣於87年5 月20日毒品危害防制條例修正公布後，
    雖將甲基安非他命列入第2 級毒品，但前揭禁藥管理之公告
    並未廢止，是甲基安非他命仍屬藥事法所定之禁藥。又查甲
    基安非他命雖係毒品危害防制條例第2 項第2 款所規定之「
    第2 級毒品」，但其亦屬於藥事法所稱之「禁藥」（即藥事
    法第22條第1 款所稱之「經中央衛生主管機關明令公告禁止
    製造、調劑、輸入、輸出、販賣或陳列之毒害藥品」）。而
    明知為禁藥而轉讓者，藥事法第83條亦定有處罰明文。故行
    為人明知為禁藥即甲基安非他命而轉讓予他人者，除成立毒
    品危害防制條例第8 條第2 項之轉讓第2 級毒品罪外，亦構
    成（修正前）藥事法第83條第1 項之轉讓禁藥罪，此係屬同
    一犯罪行為而同時有二種法律可資處罰之「法條（規）競合
    」情形，應依「重法優於輕法」、「後法優於前法」等法理
    ，擇一處斷（最高法院96年度臺上字第3582號判決要旨參照
    ）。又藥事法第83條第1 項係於93年4 月21日修正公布，同
    月23日施行，為毒品危害防制條例之後法。且毒品之範圍尚
    包括影響精神物質與其製品，而藥事之管理，亦非僅止於藥
    品之管理，毒品未必係經公告之禁藥，禁藥亦未必為毒品，
    毒品危害防制條例與藥事法二者，並無必然之特別法與普通
    法關係。故除轉讓之甲基安非他命數量達轉讓持有毒品加重
    其刑之數量標準第2 條所定之淨重10公克以上，應依毒品危
    害防制條例第8 條第6 項規定加重其刑，其加重後之法定刑
    較藥事法第83條第1 項為重者外，因藥事法第83條第1 項為
    後法，且為重法，應優先適用藥事法處斷。又被告轉讓禁藥
    甲基安非他命予證人謝俊忠，其該次轉讓之甲基安非他命之
    淨重重量不到0.5 公克，且本院亦查無積極證據足資證明被
    告該次轉讓甲基安非他命數量已達行政院98年11月20日院臺
    法字第0980073647B 號令頒轉讓毒品加重其刑之數量標準第
    2 條第1 項第2 款關於第2 級毒品在淨重10公克以上之規定
    ，故被告該次轉讓第2 級毒品甲基安非他命之犯行，依上揭
    說明，應論以藥事法第83條第1 項之轉讓禁藥罪。
四、核被告所為，係犯藥事法第83條第1 項之轉讓禁藥罪。又被
    告為轉讓禁藥甲基安非他命犯行，其持有甲基安非他命之目
    的既在轉讓甲基安非他命，則其持有甲基安非他命之低度行
    為，應為轉讓甲基安非他命之高度行為所吸收，不另論罪。
    另查，被告曾於97年間因竊盜案件，經本院以97年度易字第
    1264號刑事判決判處有期徒刑7 月確定，經移送執行，並於
    98年5 月13日因縮短刑期執行完畢等情，此有臺灣高等法院
    被告前案紀錄表、臺灣彰化地方法院檢察署刑案資料查註紀
    錄表各1 份存卷可考，其受有期徒刑之執行完畢後，於5 年
    內故意再犯本案有期徒刑以上之罪，應依刑法第47條第1 項
    之規定，論以累犯，並加重其刑。至（修正後）毒品危害防
    制條例第17條第2 項增列「犯第4 條至第8 條之罪於偵查及
    審判中均自白者，減輕其刑」之規定，對於在偵查及審判中
    均自白犯毒品條例第4條 至第8 條之罪者，明定應減輕其刑
    。但不同刑罰法律間具有法條競合關係者，法院應本於法律
    整體適用不得割裂原則而為比較適用。本案被告就前揭所示
    轉讓甲基安非他命之犯行，具藥事法第83條第1 項與毒品危
    害防制條例第8 條第2項 規定間之法條競合關係，而應適用
    法定刑較重之藥事法第83條第1 項之規定論處，已如前述，
    被告雖分別於偵查及審判中均自白犯罪，然藥事法並無轉讓
    禁藥者，於偵查及審判中自白應減輕其刑之特別規定，自無
    從割裂適用（修正後）毒品危害防制條例第17條第2 項規定
    減輕其刑之餘地，附此敘明（最高法院99年度臺上字第1367
    、2476號判決要旨參照）。至公訴人雖就被告前揭犯行，具
    體求刑應執行有期徒刑1 年等語，然審酌被告無視於國家對
    於杜絕毒品犯罪之禁令，明知毒品對於身體健康之戕害，竟
    為轉讓予他人施用，危害社會治安及國民健康，並助長施用
    甲基安非他命歪風，因施用甲基安非他命而散盡家財、連累
    家人，更不可勝計，本應予嚴懲，惟其轉讓禁藥數量甚微，
    於犯後已坦承犯行，態度尚可等一切情狀，量處如主文所示
    之刑，以資懲儆。另按法院就同一罪刑所適用之法律，無論
    係對罪或刑（包括主刑、從刑、或刑之加重減輕與免除等項
    ）或保安處分，除法律別有規定外，均應本統一性或整體性
    之原則而適用之。不容任意割裂而適用不同之法律（最高法
    院71年度臺上字第6227號判決要旨參照）；又依毒品危害防
    制條例第19條第1 項規定，該條項之適用係以犯同法第4 條
    至第9 條、第12條、第13條或第14條第1 項、第2 項之罪者
    ，為其前提要件。則原判決既認上訴人該部分轉讓甲基安非
    他命所為，係犯藥事法第83條第1 項之轉讓禁藥罪，並不成
    立毒品危害防制條例之罪，乃又依該條例上開規定，將所使
    用上開行動電話宣告沒收，即將該部分轉讓禁藥罪之主刑、
    從刑所依憑之法律予以割裂適用，自有判決適用法則不當之
    違法（最高法院99年度臺上字第6761號判決要旨參照）。依
    上揭說明，被告所為係犯藥事法第83條第1 項之轉讓禁藥罪
    ，故沒收部分不得割裂而適用毒品危害防制條例第19條第1
    項之規定。扣案之ZIKOM 廠牌行動電話1 支（內裝門號0936
    —284867號晶片卡1 張），係被告所有供其與證人謝俊忠聯
    繫轉讓禁藥所用之物，業據其於本院審理中供明在卷，並有
    被告與證人謝俊忠間前揭通訊監察譯文1 份附卷可佐，應依
    刑法第38條第1 項第2 款之規定宣告沒收。至扣案之行動電
    話晶片卡3 張，雖係被告所有之物，然查無與本案有何關連
    ，亦非違禁物，爰不併予宣告沒收，附此敘明。
據上論斷，應依刑事訴訟法第273 條之1 第1 項、第299 條第1
項前段，藥事法第83條第1 項，刑法第11條前段、第47條第1 項
、第38條第1 項第2 款，判決如主文。
本案經檢察官詹喬偉到庭執行職務。
中    華    民    國   100    年    8     月    12    日
                  刑事第八庭          法  官  唐中興
以上正本證明與原本無異。
如不服本判決應於收受判決後10日內向本院提出上訴書狀，並應
敘述具體理由；其未敘述上訴理由者，應於上訴期間屆滿後20日
內向本院補提理由書（均須按他造當事人之人數附繕本）「切勿
逕送上級法院」。
中    華    民    國   100    年    8     月    12    日
                                      書記官  黃國源
【附錄本判決論罪科刑法條全文】：
藥事法第83條
明知為偽藥或禁藥，而販賣、供應、調劑、運送、寄藏、牙保、
轉讓或意圖販賣而陳列者，處7 年以下有期徒刑，得併科新臺幣
5 百萬元以下罰金。
犯前項之罪，因而致人於死者，處7 年以上有期徒刑，致重傷者
，處3 年以上12年以下有期徒刑。
因過失犯第1 項之罪者，處2 年以下有期徒刑、拘役或科新臺幣
30萬元以下罰金。
第1 項之未遂犯罰之。
轉讓毒品達一定數量者，加重其刑至二分之一，其標準由行政院
定之。
毒品危害防制條例第8條
轉讓第1 級毒品者，處1 年以上7 年以下有期徒刑，得併科新臺
幣1 百萬元以下罰金。
轉讓第2 級毒品者，處6 月以上5 年以下有期徒刑，得併科新臺
幣70萬元以下罰金。
轉讓第3 級毒品者，處3 年以下有期徒刑，得併科新臺幣30萬元
以下罰金。
轉讓第4 級毒品者，處1 年以下有期徒刑，得併科新臺幣10萬元
以下罰金。
前4 項之未遂犯罰之。
轉讓毒品達一定數量者，加重其刑至二分之一，其標準由行政院
定之。